臺灣基隆地方法院刑事判決　　　　　　 96年度簡上字第100號
上　訴　人
即　被　告　丁○○
上列被告因竊盜案件，不服本院中華民國96年4 月26日基隆簡易
庭96年度基簡字第436 號第一審簡易判決（聲請案號：96年度偵
字第1588號）提起上訴，本院管轄之第二審合議庭判決如下：
    主  文
原判決撤銷。
丁○○竊盜，處拘役肆拾日，如易科罰金以新台幣壹仟元折算壹
日；應減為拘役貳拾日，如易科罰金以新台幣壹仟元折算壹日。
    事  實
一、丁○○意圖為自己不法之所有，於民國96年3月2日下午3時5
    5分許，在基隆市○○路8號屈臣氏百貨公司內，先將店內之
    防曬乳1瓶（價值新臺幣230元）放入隨身攜帶之皮包內，再
    前往收銀檯結帳，結帳時僅將置於購物籃內之日晚霜、洗面
    乳等商品取出，而未將皮包內之防曬乳拿出供店員結算，於
    結算完畢付款後即步出店門口，以此一方式竊取前開防曬乳
    得手。嗣於經過店門口時因商品未消磁而警示鈴響起，為店
    內之工作人員丙○○攔下並加以詢問，丁○○始打開隨身攜
    帶之皮包，丙○○才在皮包內看見上開未結帳之防曬乳1 瓶
    ，並經丙○○報警處理。
二、案經基隆市警察局第二分局報告臺灣基隆地方法院檢察官偵
    查起訴。
    理  由
一、訊據被告丁○○固坦承前開防曬乳係在其皮包內發現等情，
    惟矢口否認有何竊盜犯行，辯稱：伊當時精神狀況不佳，不
    知防曬乳為何會放置在伊皮包內云云，惟查：
  (一)前開犯罪事實，業據證人丙○○於偵查及本院審理時證稱：
    「被告結帳時購物籃內商品很簡單，且有向我詢問屈臣氏商
    品活動，而加購一項屈臣氏商品，所以被告的意識應該很清
    楚。被告離開時門口警鈴響，我請被告回店內，被告不願意
    並表示沒有未結帳的商品，後來我表示可能購買的商品清磁
    不完全，請她把商品交給我核對，我檢查結果結帳的商品均
    已清磁，所以我問被告身上是否有未結帳的商品，被告才自
    己打開皮包，我在皮包內看到防曬乳。事後調閱監視畫面，
    才看到被告在店內挑選商品，蹲下來打開皮包，觀察週遭狀
    況後，才把防曬乳放到皮包內。」等語、證人即本件處理員
    警乙○○於偵查及本院審理時證稱：「我接獲報案到屈臣氏
    ，被告在裡面的辦公室，店員告訴我被告有偷東西，我問被
    告防曬乳是否她拿的，被告表示不知道，但承認防曬乳是從
    她的皮包內找到的，被告當時神智正常，意識清楚。」等語
    （均見偵卷28至29頁、本院96年7 月19日審判筆錄）綦詳，
    並有贓物認領保管單1 紙、現場監視錄影光碟翻拍照片24張
    及監視錄影光碟1 片在卷可資佐證，堪認證人丙○○、乙○○前開證言與事實相符，可以採信。
  (二)被告為成年人，應知未結帳逕行將商品取走，即屬竊盜之行
    為，且衡諸常情，一般人為避免店員誤會，應不會將尚未結
    帳之商品，逕行置放於自己之皮包中，況且店員已提供購物
    籃供其放置選購之商品，被告亦將另行選購之2 瓶美容用品
    放置於購物籃中，足見其已知購物籃之用途，然其僅將上開
    2 瓶美容用品放置於購物籃中，而將未結帳之防曬乳逕行放
    置於皮包內攜離商店，已見其有竊盜之犯意甚明，被告徒以
    不知防曬乳為何在皮包內云云置辯，應係卸責之詞，不足採
    信。
  (三)被告另辯稱：因患有精神疾病，服用抗憂鬱、焦慮及助眠之
    藥物，行為時精神狀況不佳云云，並提出行政院衛生署基隆
    醫院診斷證明書記載被告患有精神官能性憂鬱症，經診治後
    ，仍有失眠、注意力不集中、健忘等症狀為證。然查，被告
    於警詢及偵查中供稱：「其進入店內時，在化妝品櫃檯有人
    向其介紹商品，其表示不需要，並自行瀏覽商品，店員提供
    購物籃供其選購商品，其在販售防曬乳之陳列櫃前，將防曬
    乳放置於其攜帶之皮包內，此外，其放置於購物籃之2 瓶美
    容用品均有結帳，其步出店門時，店員要求其將所購商品重
    新帶回店內消磁，經其同意後，其再回到店內，消磁完畢，
    當其步出店門時，店員又要求其返回店內」等語（見偵卷第
    6至9頁、42至43頁）、其於本院準備程序及審判時均供稱：
    「當時我已經離開店外，屈臣氏內男店員追到外面，請我將
    購買的物品拿回去消磁，我配合他並往回走到一半時，該店
    員說我可以走了，後來有1個拿化粧品給我的小姐，一直跟
    在我後面，我問她做什麼，她都沒有回答，後來因為我想上
    廁所，店家不肯，我主動請店家報警，因為店員大叫一聲『
    小姐』，我才清醒，我把皮包放在地下打開來，皮包內果然
    有防曬乳在裡面。」等語，足見被告對於其在店內消費、如
    何將防曬乳放入其所攜皮包、結帳後經店員要求折返店內等
    情形之記憶甚為完整，且就其尚知將所購2 瓶美容用品至櫃
    檯結帳一節觀之，堪信被告當時意識狀況應屬清醒；另依證
    人丙○○證稱：「被告於結帳時尚詢問有關產品之銷售活動
    」等語，及證人即到場處理之員警乙○○結證稱：「被告當
    時與其爭論為何店門口之警示區會響、意識清楚」等語，益
    徵被告當時精神狀態應屬正常，被告所述因服用藥物，精神
    狀況不佳等情，應屬卸責之詞，難認可信。
  (四)綜上，本案事證明確，被告犯行洵堪認定，應依法論科。
二、論罪科刑：
  (一)核被告所為，係犯刑法第320 條第1 項之竊盜罪。
  (二)爰審酌被告為貪圖小利，竟竊取店內商品，法治觀念已有偏
    差，且於警詢及偵查中以精神狀況不佳作為卸責之詞，矢口
    否認犯行，難謂有悔悟之心，惟其竊盜所獲利得非鉅，且於
    離開該商店時即遭發覺，致未造成被害人實際之財產損失等
    一切情狀，量處如主文所示之宣告刑，並諭知易科罰金之折
    算標準。
  (三)按犯罪在96年4 月24日以前者，除中華民國九十六年罪犯減
    刑條例另有規定外，有期徒刑、拘役或罰金，減其刑期或金
    額2分之1；又犯竊盜罪，經宣告有期徒刑1年6月以下之刑，
    應減輕其刑，中華民國九十六年罪犯減刑條例第2條第1項第
    3款、第3條笫1 項第15款定有明文。經查被告所犯本件竊盜
    罪，其犯罪時間在中華民國96年4 月24日以前，雖為中華民
    國九十六年罪犯減刑條例第3 條所列罪名，但宣告刑未逾有
    期徒刑1年6月，合於減刑條件，應依上開規定減輕其刑如主
    文所示，並諭知易科罰金之折算標準。
  (四)原審以被告罪證明確，援引刑法第320條第1 項、第41條第1
    項，刑法施行法第1條之1，量處被告拘役40日，並諭知易科
    罰金之折算標準，固非無據，惟被告前開犯行適用中華民國
    九十六年罪犯減刑條例之規定，應減輕其刑2分之1，原審未
    及斟酌此點，上訴人上訴意旨指原審判決有誤，雖無理由，
    但原審既有上開未及斟酌之處，自應撤銷原判決，由本院合
    議庭另為適法判決。
據上論斷，應依刑事訴訟法第369條第1項前段、第299條第1項前
段，中華民國九十六年罪犯減刑條例第2條第1項第3款、第3條第
1項第15款、第7條、第9條，刑法第320條第1項、第41條第1項前
段，刑法施行法第1條之1，判決如主文。
本案經檢察官甲○○到庭執行職務。
中　　華　　民　　國　　96　　年　　7　　月　　26　　日
                  刑事第二庭審判長法  官    王福康
                                  法  官    王慧惠
                                  法  官    何怡穎
以上正本證明與原本無異。
本判決不得上訴。
中　　華　　民　　國　　96　　年　　7　　月　　26　　日
                                  書記官    鄭梅君
附錄論罪法條
刑法第320條第1項
意圖為自己或第三人不法之所有，而竊取他人之動產者，為竊盜
罪，處5年以下有期徒刑、拘役或5百元以下罰金。
